臺灣高等法院民事判決　　　　　　　　　　　　　九十二年度上易字第一一四０號
　　上　訴　人　乙○○
　　　　　　　　丙○○
　　　　　　　　甲○○
右當事人間侵權行為損害賠償事件，兩造對於中華民國九十二年九月十五日臺灣臺北
地方法院九十二年度訴字第三０三三號第一審判決提起上訴，經本院於九十三年三月
十六日言詞辯論終結，判決如下：
    主      文
原判決關於駁回上訴人乙○○後開第二項之訴部分，暨命上訴人乙○○負擔訴訟費用
之裁判均廢棄。
上訴人丙○○、甲○○應再連帶給付上訴人乙○○新台幣肆萬元，及自民國九十二年
五月二十一日起至清償日止，按年息百分之五計算之利息。
上訴人乙○○其餘上訴及上訴人丙○○、甲○○上訴均駁回。
第一審關於命上訴人乙○○負擔訴訟費用部分及第二審訴訟費用，由上訴人丙○○、
甲○○連帶負擔六分之一，餘由上訴人乙○○負擔。
    事實及理由
一、上訴人乙○○主張：上訴人甲○○（即乙○○之妻）與上訴人丙○○係父女關係
    ，於民國九十一年六月五日二十一時許，因甲○○涉有妨害家庭糾紛乙事，致丙
    ○○、甲○○與乙○○發生口角爭執，詎丙○○、甲○○竟基於共同傷害犯意聯
    絡，由丙○○手持雨傘、甲○○手持鐵製折合椅毆打乙○○，致乙○○受有左側
    第八肋骨骨折、左後背瘀傷、下背左上臂瘀傷及左膝瘀傷等傷害，爰依民法第一
    百九十五條第一項前段之規定，請求丙○○、甲○○連帶賠償非財產上之損害等
    語（乙○○於原審聲明：丙○○、甲○○應連帶給付乙○○新台幣（下同）六十
    萬元，及自訴狀繕本送達丙○○、甲○○翌日起至清償日止，按年息百分之五計
    算之利息，並願供擔保請准為假執行之宣告。原審判決：(一)丙○○、甲○○應連
    帶給付乙○○六萬元，及自九十二年五月二十一日起至清償日止，按年息百分之
    五計算之利息。(二)乙○○其餘之訴駁回。(三)訴訟費用由丙○○、甲○○連帶負擔
    十分之一，餘由乙○○負擔。且就乙○○勝訴部分，准兩造供擔保而為或免為假
    執行，併駁回其餘假執行之聲請。兩造均各就其敗訴部分，聲明不服提起上訴。
    ）。併為上訴聲明：(一)原判決關於駁回乙○○後開第二項之訴部分廢棄。(二)丙○
    ○、甲○○應再連帶給付乙○○五十四萬元，及自九十二年五月二十一日起至清
    償日止，按年息百分之五計算之利息。就丙○○、甲○○之上訴部分，則為答辯
    聲明：駁回上訴。
二、丙○○辯稱：只有以雨傘打乙○○手臂，並未打其他地方等語；甲○○則以：有
    拿椅子丟擲乙○○，但沒有丟到，且對乙○○有五萬元之債權，予以抵銷等語置
    辯。併均為上訴聲明：(一)原判決不利丙○○、甲○○部分廢棄。(二)右廢棄部分，
    被上訴人在第一審之訴及假執行之聲請均駁回。就乙○○之上訴部分，併均為答
    辯聲明：駁回上訴。
三、乙○○主張：丙○○、甲○○二人共同出手毆打乙○○致成傷等語；丙○○辯稱
    ：僅以雨傘打乙○○手臂，並未毆打乙○○其他部位等語；甲○○則辯稱：雖有
    丟擲折合椅，但並未傷到乙○○等語。是本件兩造爭執點，首在乙○○是否遭受
    丙○○、甲○○二人共同毆打致傷？經查：
  (一)乙○○主張：丙○○、甲○○兩人有共同出手毆打乙○○之事實，核與丙○○自
    認九十一年六月五日二十一時許，確有持雨傘動手毆打乙○○手臂之事實；及甲
    ○○亦自認當天確有持椅子丟擲乙○○之事實（見原審卷第一０頁）。則丙○○
    、甲○○兩人在九十一年六月五日二十一時許，確有共同出手毆打乙○○之事實
    ，要堪認定。
  (二)原審就乙○○受傷經過，將乙○○與證人即乙○○之妹陳芳美進行隔離訊問結果
    ，乙○○陳稱：「九十一年六月五日，我坐在自己店門口，丙○○就過來我店旁
    邊，洽談不要告來告去（按指甲○○涉嫌妨害家庭刑事案件），我就跟丙○○理
    論說，你女兒（按指甲○○）在外面有男人，有通姦，我有證據，丙○○就很生
    氣，就回去拿一支雨傘，一直打我，丙○○他都是打我左側那一面，甲○○在丙
    ○○打我的時候，也同時拿著鐵的折合椅，往我左腰部丟，甲○○丟了兩次椅子
    ，第一次用折合椅，第二次用吧台椅打，兩次都有打到。」等語（見原審卷第二
    五、二六頁），證人陳芳美則證稱：「九十一年六月五日那天，我幫乙○○顧店
    ，那天我看到丙○○從我們店前走過去，乙○○坐在椅子上，兩人不知道在講什
    麼，丙○○又折回去自己的店，出來手上就多一支雨傘，朝乙○○身上猛打，我
    記得是打左上半身，甲○○也衝出來，就抓我店裡面要賣的椅子往乙○○身上丟
    ，共抓兩把椅子，先抓折合椅丟，後用吧台椅丟，兩次都有丟到，都是丟到左半
    身，腰部左右，當時乙○○一直用手護著頭。」等情（見原審卷第二六頁），互
    核相符，雖證人陳美芳係乙○○之妹，惟既經原審採隔離訊問，且所證明事實之
    經過，互核無誤，難認證人陳美芳有偏袒乙○○之虞而故為不實之證言。丙○○
    、甲○○雖辯稱：陳美芳當天並不在現場，乙○○於警局備案時，並未說明證人
    陳芳美在場等語。但查，乙○○於向台北市政府警察局中正第二分局南昌派出所
    對丙○○、甲○○兩人提出告訴，所製作之警訊筆錄即有載明有現場目擊證人陳
    芳美，此有該警訊筆錄可稽（見台北地方法院檢察署九十一年度偵字第一一九三
    六號偵查卷第六頁）。是丙○○、甲○○此部分所辯，尚有誤會，要不可取。是
    證人陳美芳之證言，尚無瑕疵，要堪採信。
  (三)丙○○、甲○○雖辯稱：乙○○係於同年六月六日應診，乙○○提出之診斷證明
    書所載之傷勢，尚不能證明係丙○○、甲○○所造成等語。但查乙○○係於九十
    一年六月六日零時三十五分，前往台北市立和平醫院就醫等情，此有台北市和平
    醫院九十二年八月十一日北市和醫字第０九二六０五五五八００號函一紙在卷可
    稽（見原審卷第一七頁），且如前述，丙○○、甲○○二人共同出手毆打乙○○
    之時間，係在九十一年六月五日二十一時許之事實，二者時間僅相距約三小時左
    右，則自乙○○受傷後至台北市立和平醫院急診時間尚屬密接，殊符一般吾人社
    會常情。因之，乙○○遭丙○○、甲○○共同出手毆打後，前往醫院急診驗傷之
    事實，應堪採信。是丙○○、甲○○此部分所辯，尚乏依據，自不可取。
  (四)依乙○○提出台北市和平醫院九十一年六月六日之診斷證明書（見原法院九十二
    年度北調字第一四五號卷第六頁），其上載明乙○○所受之傷害為「左側第八肋
    骨疑似骨折、左後背瘀傷、下背部瘀傷、左上臂瘀傷及左膝瘀傷」，及九十一年
    六月十三日之診斷證明書（見同上卷第七頁），其上載明乙○○所受之傷害為「
    左胸挫傷併第八肋骨骨折、腰部挫傷害、左臂及膝挫傷」，核與乙○○在台北市
    和平醫院之病歷表所載明之受傷情形相符，此有該病歷表在卷可考（見原審卷第
    一八至二一頁），且乙○○上開傷勢，核與證人陳芳美所證稱：丙○○係用雨傘
    打乙○○之左半身，甲○○用椅子丟乙○○等情，並無齟齬之處。顯見，乙○○
    所受之左胸挫傷併第八肋骨骨折、左後背瘀傷、下背部瘀傷、左上臂瘀傷及左膝
    瘀傷等傷害，均係在九十一年六月六日遭丙○○、甲○○共同出手毆打所受之傷
    害，兩者間具有相當因果關係，並無另有成傷之其他因素存在之事實，洵屬明確
    。
  (五)甲○○辯稱：乙○○之傷害係先前遭酒友毆打跌傷等語。按民事訴訟法第二百七
    十七條規定：民事訴訟法第二百七十七條：「當事人主張有利於己之事實者，就
    其事實有舉證之責任。」。查丙○○、甲○○前已自認兩人確有出手毆打乙○○
    之事實，則甲○○辯稱：乙○○所受之傷係遭他人所傷云云，就此積極有利之事
    實，即負有舉證責任，惟甲○○並未舉證以實其說。是甲○○此部分所辯，尚乏
    依據，洵不可取。
  (六)基上，丙○○、甲○○均否認共同傷害乙○○云云，顯係卸責飾詞，自不可採。
    是乙○○主張：丙○○、甲○○二人故意共同出手毆打乙○○致成傷等語，核屬
    有據，應堪採信。
四、按因故意或過失，不法侵害他人之權利者，負損害賠償責任；又數人共同不法侵
    害他人之權利者，連帶負損害賠償責任，民法第一百八十四條第一項前段、第一
    百八十五條第一項前段有明文之規定。又不法侵害他人之身體、健康、名譽、自
    由、信用、隱私、貞操，或不法侵害其他人格法益而情節重大者，被害人雖非財
    產上之損害，亦得請求賠償相當之金額，民法第一百九十五條第一項前段亦定有
    明文。經查：
  (一)本件丙○○、甲○○共同傷害乙○○之身體，造成乙○○受有左胸挫傷併第八肋
    骨骨折、左後背瘀傷、下背部瘀傷、左上臂瘀傷及左膝瘀傷之傷害，已如前述，
    則乙○○精神上確受有痛若，而有非財產上之損害至明。揆諸上開法文規定，乙
    ○○請求丙○○、甲○○連帶賠償非財產上之損害，自屬有據。
  (二)本院審酌兩造衝突起因為乙○○、甲○○夫妻間因婚姻情感發生問題而生爭執，
    致生本件傷害不快之情事，並斟酌兩造間為夫妻、岳父女婿之關係，與乙○○自
    承為高中畢業、曾任台北市家具商業同業公會之理事、月收入約十多萬元，且有
    不動產二十餘筆之資力，需扶養目前就讀五專之二子（見本院卷第一０、一一、
    三八、四一至四三、四五至０頁）；丙○○自承為國小畢業、現無職業、靠子扶
    養月給付八千元生活費、無不動產亦無存款；甲○○自承為高職畢業、月收入約
    十萬元、無不動產（見本院卷第三八頁）之兩造身分地位、經濟能力，及乙○○
    前曾向甲○○請求因通姦而受有精神上之損害賠償六十萬元，經原法院九十二年
    度訴字第六八九號判決甲○○應賠償乙○○六十萬元，此有該判決書在卷可稽（
    見原審卷第三二至三四頁），併乙○○所受上開傷害致精神上所受痛苦之程度等
    一切情事，認為乙○○因受丙○○、甲○○故意共同傷害行為，致精神上所受之
    痛苦，以由丙○○、甲○○連帶賠償乙○○十萬元慰撫金，方屬公允；乙○○逾
    此數額之請求，尚乏依據。
  (三)按遲延之債務，以支付金錢為標的者，債權人得請求依法定利率計算之遲延利息
    ，但約定利率較高者，仍從其約定利率；應付利息之債務，其利率未經約定，亦
    無法律可據者，週年利率為百分之五，民法第二百三十三條第一項、第二百零三
    條分別定有明文。因之，乙○○請求丙○○、甲○○二人各應給付自起訴狀繕本
    就上開丙○○、甲○○於損害賠償十萬元之範圍內，為有理由，應予准許。逾該
    部分之法定遲延利息，則無理由，應予駁回。
  (四)甲○○辯稱：甲○○對乙○○有五萬元之債權存在，請求抵銷之等語。但按民法
    第三百三十九條規定：「因故意侵權行為而負擔之債，其債務人不得主張抵銷。
    」。查乙○○固就就對甲○○負有五萬元之債務，並未爭執，但甲○○係因故意
    傷害乙○○而負有侵權行為損害賠償而負擔之債務，已如前述，是甲○○就其對
    乙○○之五萬元債權，依上開法文規定，並不得主動主張抵銷，是甲○○主張抵
    銷云云，依法無據，自不可取。
五、綜上所述，乙○○本於侵權行為損害賠償請求權之法律關係，請求丙○○、甲○
    ○連帶給付乙○○十萬元，及自九十二年五月二十一日起至清償日止，按年息百
    分之五計算之利息部分，為有理由，應予准許。逾此所為請求，為無理由，應予
    駁回；上訴人敗訴部分，其假執行之聲請失所附麗，應併予駁回。原審就上開應
    准許部分，於逾六萬元以上至十萬元以下範圍及法定遲延利息部分為乙○○敗訴
    之判決，尚有未洽，乙○○上訴意旨就此範圍（即逾六萬元以上十萬元以下及其
    法定遲延利息）部分求予廢棄改判，為有理由，爰由本院予以廢棄改判如主文第
    二項所示。至於乙○○之請求不應准許部分，原判決為乙○○敗訴之判決，並駁
    回其假執行之聲請，經核於法並無不合，乙○○就此部分上訴意旨求予廢棄改判
    ，為無理由，應駁回乙○○此部分之上訴。另就原審判命丙○○、甲○○應連帶
    給付六萬元及法定遲延利息部分，並為假執行之聲請，於法並無違誤。丙○○、
    甲○○上訴意旨指摘原判決此部分不當，求予廢棄改判，為無理由，應予駁回。
六、本件事證已臻明確，兩造其餘之攻擊防禦方法與舉證，經本院審酌後，均認不影
    響本判決之結果，爰不另一一論述，併此說明。
七、據上論結，本件乙○○之上訴為一部有理由、一部無理由，丙○○、甲○○之上
    訴為無理由，依民事訴訟法第四百五十條、第四百四十九條第一項、第七十九條
    、第八十五條第二項，判決如主文。
中　　　華　　　民　　　國　　九十三　　年　　　三　　　月　　  三十　　日
                                    民事第五庭
                                        審判長法  官  張　劍　男
                                              法  官  彭　昭　芬
                                              法  官  李  行  一
正本係照原本作成。
不得上訴。
中　　　華　　　民　　　國　　九十三　　年　　　三　　　月　　三十一　　日
　　　　　　　　　　　　　　　　　　　　　　　書記官  黃　　　愛
